臺灣板橋地方法院刑事判決　　　　　　　　　　　　　九十一年度訴字第八六八號
　　公　訴　人　臺灣板橋地方法院檢察署檢察官
　　被　　　告　丁○○
　　指定辯護人　乙○公設辯護人黃青慧
右列被告因偽造有價證券等案件，經檢察官提起公訴（八十八年度偵字第六四九五號
），乙○判決如左：
    主  文
丁○○行使偽造私文書，足以生損害於他人，處有期徒刑肆月，票號ＡＡ00000
00號、到期日民國八十七年三月二十六日、面額新台幣壹拾萬元之支票壹紙背面所
偽造之丙○○署押沒收之。又意圖供行使之用，而偽造有價證券，處有期徒刑壹年柒
月，票號ＴＳ○四一八九五號、發票日民國八十七年四月二十六日、到期日民國八十
七年四月二十六日、面額新台幣壹拾萬元之本票壹紙上所偽造丙○○名義為共同發票
人部分沒收。應執行有期徒刑壹年拾月，票號ＡＡ0000000號、到期日民國八
十七年三月二十六日、面額新台幣壹拾萬元之支票壹紙背面所偽造之丙○○署押及票
號ＴＳ○四一八九五號、發票日民國八十七年四月二十六日、到期日民國八十七年四
月二十六日、面額新台幣壹拾萬元之本票壹紙上所偽造丙○○名義為共同發票人部分
均沒收之。
    事  實
一、丁○○曾因違反肅清煙毒條例案件，經判處有期徒刑三年六月，於民國八十一年
    四月二十九日確定。又因偽造文書案件，於九十年四月二十五日，經臺灣臺北地
    方法院以八十九年度易字第二九五八號判處有期徒刑四月，如易科罰金，以三百
    元折算一日確定。嗣前開二罪接續執行，於八十九年十月二十六日入監執行，指
    揮書執畢日期為九十三年八月二十五日，現執行中（不構成累犯）。其弟丙○○
    （起訴書誤載為丁○○）前於八十六年十一月間，透過其向甲○○借款新台幣（
    下同）二十萬元，資金則由甲○○之妻戊○○提供，丙○○並提供位於臺北縣三
    重市○○路五一號七樓之六之房屋及其基地設定抵押以供擔保，隨後並清償完畢
    。八十七年三月間，丁○○輾轉向王翠容借得票號ＡＡ0000000號、已蓋
    妥發票人王翠容印章之支票乙紙，並經授權在該支票上填載面額十萬元、到期日
    八十七年三月二十六日後，明知己身經濟拮据已無支付能力且未經丙○○之同意
    或授權，竟意圖為自己不法之所有，基於詐欺取財及行使偽造私文書之犯意，先
    於不詳時地，在上開支票背面偽簽丙○○之署押乙枚，表示由丙○○背書之意，
    其後，前往甲○○位於臺北市○○區○○街六十巷十一號五樓之一之住處，向甲○○（起訴書誤載為戊○○）佯稱：丙○○願擔保上開支票云云，並持向甲○○
    調借現款十萬元而行使之，足以生損害於丙○○及甲○○，並使甲○○因此誤信
    右揭支票確係經有前開不動產之丙○○背書足供清償之擔保而予以收受，而陷於
    錯誤因之交付現金十萬元予丁○○。同月二十六日，上開支票屆期經提示而遭退
    票，丁○○惟恐發票人王翠容因此信用不佳，而急思向甲○○換回前開支票，甲○○遂要求以本票換回，且該本票上需有丙○○背書。隨後，甲○○與戊○○即
    前往丁○○與丙○○位於臺北縣三重市○○路五一號七樓之六之住處尋找丁○○
    ，乃丁○○竟另意圖供行使之用，基於偽造有價證券之犯意，先以自己名義簽發
    票號ＴＳ○四一八九五號、發票日八十七年四月二十六日、到期日八十七年四月
    二十六日、面額十萬元之本票乙紙後，明知仍未經丙○○之同意或授權，竟於上
    開本票正面之發票人欄，偽造丙○○名義之署押於其上，以丙○○為共同發票人
    ，並持向甲○○換回前開支票而行使之。嗣於八十七年四月二十六日，前述本票
    到期經提示仍不獲付款，且丙○○所有之前開不動產亦於同年五月六日轉售林蓮
    花，甲○○、戊○○始知受騙。
二、案經戊○○訴由臺灣板橋地方法院檢察署檢察官偵查起訴。
    理  由
一、右揭犯罪事實，業據被告丁○○於乙○調查中坦承不諱（詳乙○九十一年五月十
    七日訊問筆錄），核與告訴人戊○○於偵訊及乙○調查中證述之情節相符（詳偵
    查卷宗第一頁反面、第二八頁反面、第三一頁反面、第三八頁反面、第五一頁反
    面、第五九頁反面、第六五頁反面、第八二頁反面至第八三頁反面、第九二頁、
    第九三頁、乙○九十一年五月二十三日訊問筆錄），並經證人甲○○、丙○○、
    王翠容分別於偵訊或乙○調查中證述無訛（詳偵查卷宗第五六頁反面、第五七頁
    、第五九頁反面、第六十頁、第七二頁反面、第八二頁反面至第八三頁反面、第
    九一頁反面、第九二頁反面至第九三頁反面、乙○九十一年五月二十三日訊問筆
    錄）。此外，復有借據、支票正反面、退票理由單、本票、建物登記謄本、支付
    命令、支付命令確定證明書、存證信函及中華民國郵政掛號郵件收件回執各乙紙
    附卷可稽（附於偵查卷宗第三頁至第九頁、第三二頁、第三三頁、第六六頁至第
    七○頁）。綜上，本件事證明確，被告犯行，堪以認定，應依法論科。
二、查被告在票號ＡＡ0000000號、到期日八十七年三月二十六日、面額十萬
    元之支票一紙背面偽造丙○○署名，以為背書，其偽造支票之背書，在票據法上
    係表示對支票負擔保責任之意思，為法律規定之文書，並非依習慣表示一定用意
    之證明，被告再持向甲○○調借現款十萬元，足以生損害於丙○○、甲○○，並
    使甲○○因此誤信右揭支票確係經有上述不動產之丙○○背書足供清償之擔保而
    予以收受，而陷於錯誤因之交付現金十萬元予被告，核其此部分所為，應係犯刑
    法第二百十六條之行使第二百十條之偽造私文書罪及同法第三百三十九條第一項
    之詐欺取財罪。又其先以自己名義簽發票號ＴＳ○四一八九五號、發票日八十七
    年四月二十六日、到期日八十七年四月二十六日、面額十萬元之本票乙紙後，明
    知未經丙○○之同意或授權，竟於上開本票正面之發票人欄，偽造丙○○名義之
    署押於其上，以丙○○為共同發票人，並持向甲○○換回前開支票而行使之，核
    其此部分所為，係犯同法第二百零一條第一項之偽造有價證券罪。其於支票背面
    偽造丙○○署名之行為，為偽造私文書之階段行為，其偽造私文書之低度行為，
    為行使偽造私文書之高度行為吸收，其行使偽造有價證券本票之輕度行為，為先
    前偽造有價證券本票之高度行為所吸收，均不另論罪。又其所犯上開行使偽造私
    文書、詐欺取財二罪間有方法結果之牽連犯關係，應依刑法第五十五條之規定，
    從一重之第二百十六條之行使第二百十條之偽造私文書罪處斷。再其所犯右揭行
    使偽造私文書及偽造有價證券二罪間，犯意各別，罪名互異，應分論併罰，公訴
    人雖認上開二罪有方法結果之牽連犯關係，惟被告係因以王翠容名義簽發之上開
    支票退票，惟恐王翠容因此信用不佳，而急思向甲○○換回前開支票，甲○○遂
    要求以本票換回，且該本票上需有擁有前開不動產之丙○○背書之事實，業據被
    告於乙○調查中供承不諱（詳乙○九十一年五月十七日訊問筆錄），核與證人甲○○於乙○調查中證述之情節相符（詳乙○九十一年五月二十三日訊問筆錄），
    足認被告係因甲○○要求本票上亦需有丙○○之擔保，始另行起意，先以自己名
    義簽發上開本票，後在右揭本票正面之發票人欄，偽造丙○○名義之署押於其上
    ，以丙○○為共同發票人甚明，從而，公訴人上開所認容有誤會，附此敘明。次
    查：被告未獲其弟丙○○之同意或授權即擅自在本票正面之發票人欄處偽造丙○○之署押，而以丙○○為共同發票人，其行為固屬可議，惟其係因恐右開支票之
    發票人王翠容因告訴人戊○○提示不獲付款致信用不佳，故急於向甲○○換回前
    開支票，然因甲○○要求需以本票換回，且本票上需有丙○○背書，一時情急，
    致未經丙○○同意或授權，而在本票正面之發票人欄處偽造丙○○之署押，以丙○○為共同發票人而偽造本票，且僅偽造本票乙紙，偽造之票面金額亦非鉅大，
    且被告之弟丙○○陳明願宥恕被告，甲○○亦表示不願被告被關等語在卷（詳乙○九十一年五月二十三日訊問筆錄），顯見被告惡性尚非重大，觀其犯罪情狀，
    在客觀上足以引起一般之同情，而顯可憫恕，乙○認偽造有價證券部分以宣告法
    定最低刑度猶嫌過重，爰酌量減輕其刑。爰審酌被告曾因違反肅清煙毒條例案件
    ，經判處有期徒刑三年六月，於八十一年四月二十九日確定。又因偽造文書案件
    ，於九十年四月二十五日，經臺灣臺北地方法院以八十九年度易字第二九五八號
    判處有期徒刑四月，如易科罰金，以三百元折算一日確定。嗣前開二罪接續執行
    ，於八十九年十月二十六日入監執行，指揮書執畢日期為九十三年八月二十五日
    ，現執行中，有臺灣高等法院檢察署刑案紀錄簡覆表乙紙附卷足憑，素行不佳，
    惟坦承犯行之犯後態度，詐取之金額僅十萬元，偽造之本票亦僅乙紙，且丙○○
    陳明願宥恕被告，甲○○亦表示不願被告被關，業如前述，兼衡其犯罪之目的、
    手段及其品性、生活狀況、智識程度及所生擾亂社會金融秩序危害等一切情狀，
    分別量處如主文所示之刑，以資懲儆，並定應執行刑。至票號ＡＡ000000
    0號、到期日八十七年三月二十六日、面額十萬元之支票一紙背面所偽造之丙○○署押乙枚，雖依法律規定應成立偽造私文書罪，已如前述，惟仍不失為偽造之
    署押，不問屬於犯人與否，應依刑法第二百十九條之規定宣告沒收之。另票號Ｔ
    Ｓ○四一八九五號、發票日八十七年四月二十六日、到期日八十七年四月二十六
    日、面額十萬元之本票一紙上所偽造丙○○名義為共同發票人部分（含偽造之丙○○署押），依刑法第二百零五條之規定，亦宣告沒收之。
據上論斷，應依刑事訴訟法第二百九十九條第一項前段，刑法第二百十六條、第二百
十條、第三百三十九條第一項、第二百零一條第一項、第五十五條、第五十九條、第
五十一條第五款、第二百十九條、第二百零五條，罰金罰鍰提高標準條例第一條前段
，判決如主文。
本案經檢察官張瑞娟到庭執行職務。
中      華      民      國      九十一      年    六    月    二十    日
              臺灣板橋地方法院刑事第四庭
                                          法  官  游  秀  雯
右正本證明與原本無異。
如不服本判決，應於判決送達後十日內，向乙○提出上訴狀。
                                          書記官  張  玉  如
中      華      民      國      九十一      年    六    月    二十七    日
附錄本案論罪科刑法條全文：
刑法第二百十六條
行使第二百十條至第二百十五條之文書者，依偽造、變造文書或登載不實事項或使登
載不實事項之規定處斷。
刑法第二百十條
偽造、變造私文書，足以生損害於公眾或他人者，處五年以下有期徒刑。
刑法第三百三十九條
意圖為自己或第三人不法之所有，以詐術使人將本人或第三人之物交付者，處五年以
下有期徒刑、拘役或科或併科一千元以下罰金。
以前項方法得財產上不法之利益或使第三人得之者，亦同。
前二項之未遂犯罰之。
刑法第二百零一條
意圖供行使之用，而偽造、變造公債票、公司股票或其他有價證券者，處三年以上十
年以下有期徒刑，得併科三千元以下罰金。
行使偽造、變造之公債票、公司股票或其他有價證券，或意圖供行使之用，而收集或
交付於人者，處一年以上七年以下有期徒刑，得併科三千元以下罰金。
